【裁判字號】    97,台非,600
【裁判日期】    971231
【裁判案由】    違反毒品危害防制條例
【裁判全文】
最高法院刑事判決              九十七年度台非字第六００號
上  訴  人  最高法院檢察署檢察總長
被      告  甲○○
上列上訴人因被告違反毒品危害防制條例案件，對於台灣屏東地
方法院中華民國九十七年七月三十一日第一審確定判決（九十七
年度訴字第二七二號；起訴案號：台灣屏東地方法院檢察署九十
七年度毒偵字第二二五號），認為部分違背法令，提起非常上訴
，本院判決如下：
    主  文
原判決關於累犯及主刑部分均撤銷。
甲○○所犯施用第一級毒品罪，處有期徒刑玖月。
    理  由
非常上訴理由稱：「一、按判決不適用法則或適用不當者，為違
背法令。刑事訴訟法第三百七十八條定有明文。又刑法第四十七
條第一項規定之所謂累犯，係以受徒刑之執行完畢，或一部之執
行而赦免後，五年以內故意再犯有期徒刑以上之罪為要件。是被
告前曾否受有期徒刑之執行完畢或曾否受赦免，乃能否適用刑法
第四十七條第一項論以累犯之前提事實，法院應依職權調查明白
，以為能否適用刑法第四十七條第一項之依據。如被告前受有期
徒刑之宣告尚未執行完畢，乃竟論以累犯，其判決當然為違背法
令。二、查本案被告甲○○前於民國九十六年間，雖因施用毒品
案件，經台灣屏東地方法院於九十六年五月三十一日以九十六年
度訴字第三五六號判決處有期徒刑十月、四月，應執行有期徒刑
一年，並於同年八月八日確定在案；另於同年因竊盜案件，經同
法院於九十六年六月二十六日以九十六年度易字第二七０號判處
應執行有期徒刑一年六月，並於同年七月三十一日確定在案，惟
上開二罪於被告九十六年十二月二十九日再犯本案時，均尚未執
行，此有台灣屏東地方法院檢察署刑案資料查註紀錄表、九十七
年度執字第四三０二號執行案件資料等附卷可稽，揆諸前揭說明
，本案自無成立累犯之餘地。詎原審未察，誤認被告前受有期徒
刑執行完畢後，於五年以內故意再犯本案，而誤論以累犯，並加
重其刑，顯有判決適用法則不當之違背法令。三、案經確定，且
不利於被告，爰依刑事訴訟法第四百四十一條、第四百四十三條
，提起非常上訴，以資糾正。」等語。
本院按：「受徒刑之執行完畢，或一部之執行而赦免後，五年以
內故意再犯有期徒刑以上之罪者，為累犯，加重本刑至二分之一
。」為刑法第四十七條第一項所明定。自其反面解釋，倘尚未受
有期徒刑執行完畢，或執行、赦免後已超過五年者，不成立累犯
，無加重其刑之適用。本件被告甲○○前犯施用毒品罪，經台灣
屏東地方法院分別判決處有期徒刑十月、四月（九十六年度訴字
第三五六號），並定應執行有期徒刑一年，於民國九十六年八月
八日確定；另於同年再犯竊盜罪，經同法院判決應執行有期徒刑
一年六月（九十六年度易字第二七０號），於同年七月三十一日
確定，均有各該卷證在案可稽。然被告於同年十二月二十九日再
犯本件施用第一級毒品罪時，上開二罪均尚未執行，此有台灣屏
東地方法院檢察署刑案資料查註紀錄表、九十七年度執字第四三
０二號執行案件資料等附卷可憑。揆之上開說明，應不成立累犯
。原審未察，誤論以累犯並加重其刑，顯非適法。案經確定，且
於被告不利，非常上訴意旨執以指摘，洵有理由，應由本院將原
判決關於累犯及主刑部分均撤銷，另行判決如主文第二項所示，
以資救濟。
據上論結，應依刑事訴訟法第四百四十七條第一項第一款，毒品
危害防制條例第十條第一項，判決如主文。
中    華    民    國  九十七  年   十二   月  三十一  日
                      最高法院刑事第十一庭
                          審判長法官  花  滿  堂
                                法官  黃  正  興
                                法官  陳  東  誥
                                法官  林  錦  芳
                                法官  洪  昌  宏
      本件正本證明與原本無異
                                      書  記  官
中    華    民    國  九十八  年    一    月    五    日
                                                      V


司法院資訊處製作；財團法人民間司法改革基金會備份。
